臺灣屏東地方法院民事判決
111年度潮簡字第401號
原      告  尤士豪  
            林鳳山  
            謝嘉瑩  
            謝汶晏  
上  一  人
法定代理人  謝金騰  
            林淑卿  
共      同
訴訟代理人  陳炎煌  
被      告  林陳玉香
            林政郎  
            林庠葳  
            林秀美  
            鍾秋美  
            謝承華  
            謝承菊  

            謝承芳  
            謝承瑜  
            謝承蘭  
            林金鳳  
上列當事人間請求塗銷抵押權登記等事件，本院於111年7月27日
言詞辯論終結，判決如下：
    主  文
被告林陳玉香應就被繼承人林政忠所遺如附表所示之抵押權辦理
繼承登記。
被告應將如附表所示之抵押權設定登記予以塗銷。
訴訟費用由被告連帶負擔。
    事實及理由
一、本件被告等經合法通知，均未於最後言詞辯論期日到場，且
    核無民事訴訟法第386 條所列各款情形，爰依原告之聲請，
    由其一造辯論而為判決。
二、原告主張：二造前依本院104年度訴字第560號民事分割共有
    物判決，原告分別取得如附表所示土地之所有權（下稱系爭
    土地），因前揭判決命原告與訴外人林珈安需找補予被告等
    人（原告找補金額如附表所示），遂設定如附表所示之抵押
    權（下稱系爭抵押權）作為前開補償金之擔保。原告等人就
    上開抵押權之債權額已於111年4月28日清償，則系爭抵押權
    所擔保之債權已不存在，然被告經原告等人催告，應辦理塗
    銷抵押權設定登記，但迄今被告仍未辦理塗銷，已有妨害原
    告之所有權行使，原告本於所有權訴請被告塗銷系爭抵押權
    登記。並聲明如主文。
三、被告則以：
　㈠被告鍾秋美部分：同意塗銷系爭抵押權。
　㈡被告林陳玉香、林政郎、林庠葳、林秀美、謝承華、謝承菊
    、謝承芳、謝承瑜、謝承蘭、林金鳳經合法通知，未於言詞
    辯論期日到場，亦未提出書狀作任何聲明或陳述。
四、得心證之理由：
㈠、原告主張前開事實，業據原告提出與其所述相符之收據、除
    戶戶籍謄本、本院104年度訴字第560號判決、複丈成果圖、
    民事判決確定證明書、土地登記第一類謄本等件為證。被告
    鍾秋美到庭表示同意塗銷系爭抵押權，而被告林陳玉香、林
    政郎、林庠葳、林秀美、謝承華、謝承菊、謝承芳、謝承瑜
    、謝承蘭、林金鳳已於相當時期受合法之通知，而於言詞辯
    論期日不到場，亦未提出書狀予以爭執，爰依民事訴訟法第
    280條第3項準用第1項規定視同自認，堪信原告前開主張為
    真實。
㈡、次按所有人對於無權占有或侵奪其所有物者，得請求返還之
    ；對於妨害其所有權者，得請求除去之；有妨害其所有權之
    虞者，得請求防止之。又債之關係消滅者，其債權之擔保及
    其他從屬之權利亦同時消滅。稱普通抵押權者，謂債權人對
    於債務人或第三人不移轉占有而供其債權擔保之不動產，得
    就該不動產賣得價金優先受償之權，民法第767條第1項、第
    307條、第860條分別定有明文。第按抵押權為擔保物權，具
    有從屬性，倘無所擔保之債權存在，抵押權即無由成立，自
    應許抵押人請求塗銷該抵押權之設定登記（最高法院84年度
    台上字第167號判決意旨參照）。再按依債務本旨，向債權
    人或其他有受領權人為清償經其受領者，債之關係消滅；清
    償期除法律另有規定或契約另有訂定，或得依債之性質或其
    他情形決定者外，債務人得隨時為清償，民法第309條第1項
    、第315條分別定有明文。經查，本件原告與被告等前因另
    案判決分割系爭土地成立系爭抵押權，用以擔保因分割共有
    土地所生之金錢補償債權，該項法定抵押權不待登記即已成
    立，並依民法第824條之1第5項規定，於辦理分割登記時一
    併登記。然查原告等既已清償應給付被告等之補償金，系爭
    抵押權所擔保之金錢補償債權業經清償而消滅，系爭抵押權
    亦應隨同消滅，而系爭抵押權既已消滅，抵押權登記之存在
    自係對原告等之所有權造成妨害，是原告等本於所有權人之
    地位，請求被告等除去其妨害即塗銷系爭抵押權登記，自屬
    有憑。又原抵押權人林政忠於111年1月27日死亡，由被告林
    陳玉香單獨繼承，且亦尚未辦理系爭抵押權之繼承登記等事
    實，此有原告所提出林政忠除戶戶籍謄本、繼承系統表及系
    爭土地登記第一類謄本足明，是原告為請求塗銷系爭抵押權
    之設定登記，先請求被告林陳玉香所遺系爭抵押權，辦理繼
    承登記，於法亦屬有憑。
五、綜上所述，原告依民法第759條、第767條第1項中段之規定
    ，請求被告林陳玉香應就被繼承人林政忠所遺系爭抵押權辦
    理繼承登記；被告等應將系爭抵押權登記予以塗銷，為有理
    由，應予准許。　　
六、末依民事訴訟法第389 條第1 項第3 款規定，適用簡易程序
    所為被告敗訴之判決，固應依職權併為假執行之宣告，惟本
    判決主文係命被告為繼承登記及塗銷登記之意思表示，依強
    制執行法第130 條第1 項規定，亦不宜於本案判決確定前為
    假執行，爰不併為准予假執行宣告，附此敘明。
七、訴訟費用負擔之依據：民事訴訟法第78條、第85條第2 項。
     
中    華    民    國   111   年    8    月    10    日
                  潮州簡易庭     法  官  吳思怡
以上正本係照原本作成。
如不服本判決，應於送達後20日內，向本院提出上訴狀並表明上
訴理由，如於本判決宣示後送達前提起上訴者，應於判決送達後
20日內補提上訴理由書（須附繕本）。如委任律師提起上訴者，
應一併繳納上訴審裁判費。
中    華    民    國   111    年    8    月    10    日

                                  書記官  蔡進吉
附表：
編號 不動產坐落 所有權人 抵押權登記內容 1        屏東縣○○鎮○○○段○○○○○段000000000地號    屏東縣○○鎮○○○段○○○○○段000000000地號 謝汶晏、 謝嘉瑩      林鳳山 謝汶晏 尤士豪 謝嘉瑩 （0001）登記次序：0000-000 字號：屏恆字第069510號 權利人：林陳玉香 擔保債權總金額：新台幣3,855元正 設定義務人：謝汶晏 共同擔保地號：大平頂段上大平頂小段0000-0000 0000-0000 （0002）登記次序：0000-000 字號：屏恆字第069510號 權利人：林政郎 擔保債權總金額：新台幣3,855元正 設定義務人：謝汶晏 共同擔保地號：大平頂段上大平頂小段0000-0000 0000-0000 （0003）登記次序：0000-000 字號：屏恆字第069510號 權利人：林政忠 擔保債權總金額：新台幣3,855元正 設定義務人：謝汶晏 共同擔保地號：大平頂段上大平頂小段0000-0000 0000-0000 （0004）登記次序：0000-000 字號：屏恆字第069510號 權利人：林庠葳 擔保債權總金額：新台幣3,855元正 設定義務人：謝汶晏 共同擔保地號：大平頂段上大平頂小段0000-0000 0000-0000 （0005）登記次序：0000-000 字號：屏恆字第069510號 權利人：林秀美 擔保債權總金額：新台幣3,855元正 設定義務人：謝汶晏 共同擔保地號：大平頂段上大平頂小段0000-0000 0000-0000 （0006）登記次序：0000-000 字號：屏恆字第069510號 權利人：鍾秋美 擔保債權總金額：新台幣3,855元正 設定義務人：謝汶晏 共同擔保地號：大平頂段上大平頂小段0000-0000 0000-0000 （0007）登記次序：0000-000 字號：屏恆字第069510號 權利人：謝承華 擔保債權總金額：新台幣3,855元正 設定義務人：謝汶晏 共同擔保地號：大平頂段上大平頂小段0000-0000 0000-0000 （0008）登記次序：0000-000 字號：屏恆字第069510號 權利人：謝承菊 擔保債權總金額：新台幣3,855元正 設定義務人：謝汶晏 共同擔保地號：大平頂段上大平頂小段0000-0000 0000-0000 （0009）登記次序：0000-000 字號：屏恆字第069510號 權利人：謝承芳 擔保債權總金額：新台幣3,855元正 設定義務人：謝汶晏 共同擔保地號：大平頂段上大平頂小段0000-0000 0000-0000 （0010）登記次序：0000-000 字號：屏恆字第069510號 權利人：謝承瑜 擔保債權總金額：新台幣3,855元正 設定義務人：謝汶晏 共同擔保地號：大平頂段上大平頂小段0000-0000 0000-0000 （0011）登記次序：0000-000 字號：屏恆字第069510號 權利人：謝承蘭 擔保債權總金額：新台幣3,855元正 設定義務人：謝汶晏 共同擔保地號：大平頂段上大平頂小段0000-0000 0000-0000 （0012）登記次序：0000-000 字號：屏恆字第069510號 權利人：林金鳳 擔保債權總金額：新台幣3,855元正 設定義務人：謝汶晏 共同擔保地號：大平頂段上大平頂小段0000-0000 0000-0000 （0013）登記次序：0000-000 字號：屏恆字第069520號 權利人：林陳玉香 擔保債權總金額：新台幣7,710元正 設定義務人：謝嘉瑩 共同擔保地號：大平頂段上大平頂小段0000-0000 0000-0000 （0014）登記次序：0000-000 字號：屏恆字第069520號 權利人：林政郎 擔保債權總金額：新台幣7,710元正 設定義務人：謝嘉瑩 共同擔保地號：大平頂段上大平頂小段0000-0000 0000-0000 （0015）登記次序：0000-000 字號：屏恆字第069520號 權利人：林政忠 擔保債權總金額：新台幣7,710元正 設定義務人：謝嘉瑩 共同擔保地號：大平頂段上大平頂小段0000-0000 0000-0000 （0016）登記次序：0000-000 字號：屏恆字第069520號 權利人：林庠葳 擔保債權總金額：新台幣7,710元正 設定義務人：謝嘉瑩 共同擔保地號：大平頂段上大平頂小段0000-0000 0000-0000 （0017）登記次序：0000-000 字號：屏恆字第069520號 權利人：林秀美 擔保債權總金額：新台幣7,710元正 設定義務人：謝嘉瑩 共同擔保地號：大平頂段上大平頂小段0000-0000 0000-0000 （0018）登記次序：0000-000 字號：屏恆字第069520號 權利人：鍾秋美 擔保債權總金額：新台幣7,710元正 設定義務人：謝嘉瑩 共同擔保地號：大平頂段上大平頂小段0000-0000 0000-0000 （0019）登記次序：0000-000 字號：屏恆字第069520號 權利人：謝承華 擔保債權總金額：新台幣7,710元正 設定義務人：謝嘉瑩 共同擔保地號：大平頂段上大平頂小段0000-0000 0000-0000 （0020）登記次序：0000-000 字號：屏恆字第069520號 權利人：謝承菊 擔保債權總金額：新台幣7,710元正 設定義務人：謝嘉瑩 共同擔保地號：大平頂段上大平頂小段0000-0000 0000-0000 （0021）登記次序：0000-000 字號：屏恆字第069520號 權利人：謝承芳 擔保債權總金額：新台幣7,710元正 設定義務人：謝嘉瑩 共同擔保地號：大平頂段上大平頂小段0000-0000 0000-0000 （0022）登記次序：0000-000 字號：屏恆字第069520號 權利人：謝承瑜 擔保債權總金額：新台幣7,710元正 設定義務人：謝嘉瑩 共同擔保地號：大平頂段上大平頂小段0000-0000 0000-0000 （0023）登記次序：0000-000 字號：屏恆字第069520號 權利人：謝承蘭 擔保債權總金額：新台幣7,710元正 設定義務人：謝嘉瑩 共同擔保地號：大平頂段上大平頂小段0000-0000 0000-0000 （0024）登記次序：0000-000 字號：屏恆字第069520號 權利人：林金鳳 擔保債權總金額：新台幣7,710元正 設定義務人：謝嘉瑩 共同擔保地號：大平頂段上大平頂小段0000-0000 0000-0000 2 屏東縣○○鎮○○○段○○○○○段000000000地號  屏東縣○○鎮○○○段○○○○○段000000000地號 林鳳山     林鳳山 謝汶晏 尤士豪 謝嘉瑩 （0001）登記次序：0000-000 字號：屏恆字第000670號 權利人：林陳玉香 擔保債權總金額：新台幣5,175元正 設定義務人：林鳳山 共同擔保地號：大平頂段上大平頂小段0000-0000 0000-0000 （0002）登記次序：0000-000 字號：屏恆字第000670號 權利人：林政郎 擔保債權總金額：新台幣5,175元正 設定義務人：林鳳山 共同擔保地號：大平頂段上大平頂小段0000-0000 0000-0000 （0003）登記次序：0000-000 字號：屏恆字第000670號 權利人：林政忠 擔保債權總金額：新台幣5,175元正 設定義務人：林鳳山 共同擔保地號：大平頂段上大平頂小段0000-0000 0000-0000 （0004）登記次序：0000-000 字號：屏恆字第000670號 權利人：林庠葳 擔保債權總金額：新台幣5,175元正 設定義務人：林鳳山 共同擔保地號：大平頂段上大平頂小段0000-0000 0000-0000 （0005）登記次序：0000-000 字號：屏恆字第000670號 權利人：林秀美 擔保債權總金額：新台幣5,175元正 設定義務人：林鳳山 共同擔保地號：大平頂段上大平頂小段0000-0000 0000-0000 （0006）登記次序：0000-000 字號：屏恆字第000670號 權利人：鍾秋美 擔保債權總金額：新台幣5,175元正 設定義務人：林鳳山 共同擔保地號：大平頂段上大平頂小段0000-0000 0000-0000 （0007）登記次序：0000-000 字號：屏恆字第000670號 權利人：謝承華 擔保債權總金額：新台幣5,175元正 設定義務人：林鳳山 共同擔保地號：大平頂段上大平頂小段0000-0000 0000-0000 （0008）登記次序：0000-000 字號：屏恆字第000670號 權利人：謝承菊 擔保債權總金額：新台幣5,175元正 設定義務人：林鳳山 共同擔保地號：大平頂段上大平頂小段0000-0000 0000-0000 （0009）登記次序：0000-000 字號：屏恆字第000670號 權利人：謝承芳 擔保債權總金額：新台幣5,175元正 設定義務人：林鳳山 共同擔保地號：大平頂段上大平頂小段0000-0000 0000-0000 （0010）登記次序：0000-000 字號：屏恆字第000670號 權利人：謝承瑜 擔保債權總金額：新台幣5,175元正 設定義務人：林鳳山 共同擔保地號：大平頂段上大平頂小段0000-0000 0000-0000 （0011）登記次序：0000-000 字號：屏恆字第000670號 權利人：謝承蘭 擔保債權總金額：新台幣5,175元正 設定義務人：林鳳山 共同擔保地號：大平頂段上大平頂小段0000-0000 0000-0000 （0012）登記次序：0000-000 字號：屏恆字第000670號 權利人：林金鳳 擔保債權總金額：新台幣5,175元正 設定義務人：林鳳山 共同擔保地號：大平頂段上大平頂小段0000-0000 0000-0000 3                             屏東縣○○鎮○○○段○○○○○段000000000地號   屏東縣○○鎮○○○段○○○○○段000000000地號      尤士豪      林鳳山 謝汶晏 尤士豪 謝嘉瑩   （0001）登記次序：0000-000 字號：屏恆字第000680號 權利人：林陳玉香 擔保債權總金額：新台幣6,255元正 設定義務人：尤士豪 共同擔保地號：大平頂段上大平頂小段0000-0000 0000-0000 （0002）登記次序：0000-000 字號：屏恆字第000680號 權利人：林政郎 擔保債權總金額：新台幣6,255元正 設定義務人：尤士豪 共同擔保地號：大平頂段上大平頂小段0000-0000 0000-0000 （0003）登記次序：0000-000 字號：屏恆字第000680號 權利人：林政忠 擔保債權總金額：新台幣6,255元正 設定義務人：尤士豪 共同擔保地號：大平頂段上大平頂小段0000-0000 0000-0000 （0004）登記次序：0000-000 字號：屏恆字第000680號 權利人：林庠葳 擔保債權總金額：新台幣6,255元正 設定義務人：尤士豪 共同擔保地號：大平頂段上大平頂小段0000-0000 0000-0000 （0005）登記次序：0000-000 字號：屏恆字第000680號 權利人：林秀美 擔保債權總金額：新台幣6,255元正 設定義務人：尤士豪 共同擔保地號：大平頂段上大平頂小段0000-0000 0000-0000 （0006）登記次序：0000-000 字號：屏恆字第000680號 權利人：鍾秋美 擔保債權總金額：新台幣6,255元正 設定義務人：尤士豪 共同擔保地號：大平頂段上大平頂小段0000-0000 0000-0000 （0007）登記次序：0000-000 字號：屏恆字第000680號 權利人：謝承華 擔保債權總金額：新台幣6,255元正 設定義務人：尤士豪 共同擔保地號：大平頂段上大平頂小段0000-0000 0000-0000 （0008）登記次序：0000-000 字號：屏恆字第000680號 權利人：謝承菊 擔保債權總金額：新台幣6,255元正 設定義務人：尤士豪 共同擔保地號：大平頂段上大平頂小段0000-0000 0000-0000 （0009）登記次序：0000-000 字號：屏恆字第000680號 權利人：謝承芳 擔保債權總金額：新台幣6,255元正 設定義務人：尤士豪 共同擔保地號：大平頂段上大平頂小段0000-0000 0000-0000 （0010）登記次序：0000-000 字號：屏恆字第000680號 權利人：謝承瑜 擔保債權總金額：新台幣6,255元正 設定義務人：尤士豪 共同擔保地號：大平頂段上大平頂小段0000-0000 0000-0000 （0011）登記次序：0000-000 字號：屏恆字第000680號 權利人：謝承蘭 擔保債權總金額：新台幣6,255元正 設定義務人：尤士豪 共同擔保地號：大平頂段上大平頂小段0000-0000 0000-0000 （0012）登記次序：0000-000 字號：屏恆字第000680號 權利人：林金鳳 擔保債權總金額：新台幣6,255元正 設定義務人：尤士豪 共同擔保地號：大平頂段上大平頂小段0000-0000 0000-0000 4           屏東縣○○鎮○○○段○○○○○段000000000地號   屏東縣○○鎮○○○段○○○○○段000000000地號    尤士豪      林鳳山 林咖安 謝汶晏 尤士豪 謝嘉瑩 （0001）登記次序：0000-000 字號：屏恆字第000700號 權利人：林陳玉香 擔保債權總金額：新台幣88,584元正 設定義務人：尤士豪 共同擔保地號：大平頂段上大平頂小段0000-0000   0000-0000 （0002）登記次序：0000-000 字號：屏恆字第000700號 權利人：林政郎 擔保債權總金額：新台幣88,584元正 設定義務人：尤士豪 共同擔保地號：大平頂段上大平頂小段 0000-0000  0000-0000 （0003）登記次序：0000-000 字號：屏恆字第000700號 權利人：林政忠 擔保債權總金額：新台幣88,584元正 設定義務人：尤士豪 共同擔保地號：大平頂段上大平頂小段0000-0000   0000-0000 （0004）登記次序：0000-000 字號：屏恆字第000700號 權利人：林庠葳 擔保債權總金額：新台幣88,584元正 設定義務人：尤士豪 共同擔保地號：大平頂段上大平頂小段0000-0000   0000-0000 （0005）登記次序：0000-000 字號：屏恆字第000700號 權利人：林秀美 擔保債權總金額：新台幣88,584元正 設定義務人：尤士豪 共同擔保地號：大平頂段上大平頂小段0000-0000   0000-0000 （0006）登記次序：0000-000 字號：屏恆字第000700號 權利人：鍾秋美 擔保債權總金額：新台幣88,584元正 設定義務人：尤士豪 共同擔保地號：大平頂段上大平頂小段0000-0000   0000-0000 （0007）登記次序：0000-000 字號：屏恆字第000700號 權利人：謝承華 擔保債權總金額：新台幣88,584元正 設定義務人：尤士豪 共同擔保地號：大平頂段上大平頂小段0000-0000   0000-0000 （0008）登記次序：0000-000 字號：屏恆字第000700號 權利人：謝承菊 擔保債權總金額：新台幣88,584元正 設定義務人：尤士豪 共同擔保地號：大平頂段上大平頂小段0000-0000   0000-0000 （0009）登記次序：0000-000 字號：屏恆字第000700號 權利人：謝承芳 擔保債權總金額：新台幣88,584元正 設定義務人：尤士豪 共同擔保地號：大平頂段上大平頂小段0000-0000   0000-0000 （0010）登記次序：0000-000 字號：屏恆字第000700號 權利人：謝承瑜 擔保債權總金額：新台幣88,584元正 設定義務人：尤士豪 共同擔保地號：大平頂段上大平頂小段0000-0000   0000-0000 （0011）登記次序：0000-000 字號：屏恆字第000700號 權利人：謝承蘭 擔保債權總金額：新台幣88,584元正 設定義務人：尤士豪 共同擔保地號：大平頂段上大平頂小段0000-0000   0000-0000 （0012）登記次序：0000-0000 字號：屏恆字第000700號 權利人：林金鳳 擔保債權總金額：新台幣88,584元正 設定義務人：尤士豪 共同擔保地號：大平頂段上大平頂小段0000-0000   0000-0000